【裁判字號】    89,抗,171
【裁判日期】    891117
【裁判案由】    沒入保證金
【裁判全文】
臺灣高等法院高雄分院刑事裁定    八十九年度抗字第一七一號
    抗  告  人  甲○○
    即 受刑 人
右列抗告人因偽造文書案件，不服臺灣高雄地方法院中華民國八十九年十一月十七日
裁定（八十九年度聲字第二八三０號），提起抗告，本院裁定如左：
    主  文
原裁定撤銷，發回臺灣高雄地方法院。
    理  由
一、本件抗告意旨如後附抗告狀所載。
二、按具保之被告逃匿者，應命具保人繳納指定之保證金額，並沒入之，保證金已繳
    納者，沒入之。前項規定，於檢察官依刑事訴訟法第九十三條第三項但書及第二
    百二十八條第三項命具保者，準用之，刑事訴訟法第一百十八條固定有明文。
三、惟查：
    （一）抗告人因偽造文書案件，經臺灣高雄地方法院檢察署檢察官偵查時，指定
          保證金額新臺幣（下同）三萬元，並由具保人黃吉山繳納現金後，將抗告
          人釋放，嗣抗告人甲○○經本院於八十九年五月十八日認定成立行使偽造
          文書罪，判處有期徒刑四月，並於八十九年六月二十六日確定，有本院八
      十九年度上訴字第五五六號判決書、臺灣高雄地方法院檢察署刑事保證金
          收據各一紙在卷可證。雖臺灣高雄地方法院檢察署通知具保人黃吉山，限
          其於八十九年八月二十四日上午十時以前帶同抗告人到案執行，逾期依法
          沒入保證金新臺幣三萬元之情，有臺灣高雄地方法院檢察署八十九年八月
          十七日雄檢茂岸八九執三七九六字第五八八八二號函一紙附卷為憑。惟具
          保人黃吉山自八十九年二月三日入屏東看守所羈押迄今（其間曾移監送勒
          戒、強制戒治）之事實，經本院查詢知悉，有法務部在監在押資料表一紙
          附於本院卷內足證。且該署八十九年八月十七日郵務送達具保人黃吉山時
          ，即記載此人已遷移，亦有送達證書二紙在卷為憑。顯然該署八十九年八
          月十七日雄檢茂岸八九執三七九六字第五八八八二號之函文，並未合法送
          達具保人黃吉山，尚難遽以要求具保人黃吉山於八十九年八月二十四日上
          午十時以前，帶同甲○○到案執行。
    （二）臺灣高雄地方法院檢察署檢察官曾查詢抗告人暨具保人之戶籍資料，抗告
          人之戶籍資料係屏東縣高樹鄉南華村大平巷三號，有戶籍謄本一紙在卷足
          憑，惟該署傳喚抗告人時，傳票上送達處所欄係填載屏東縣高樹鄉南華村
          太平巷十一號，應送達之文書欄則記載送達通知、傳票命令、檢察官沒入
          處分命令，抗告人並未收受，而以查無此址退回等情，亦有送達證書一紙
          附於八十九年度執聲沒字第二三九號卷內可證。難認抗告人業已收受該署
          之執行命令傳票，尚不得認已合法傳喚抗告人。
    （三）檢察官既未經合法傳喚抗告人到案執行，復未合法送達傳票予具保人命其
          帶抗告人到案執行，是否得以遽此宣告沒入保證金，即有研究之餘地。原
          審法院未審究上開情況，遽以裁定宣告沒入保證金，尚須斟酌。抗告執此
          指摘原裁定違法不當，尚非無理由。
四、綜上所述，原審為具保人繳納之保證金沒入之裁定既有上開可議之處，抗告人執
    此指摘原裁定不當，即非無理由，應由本院撤銷原裁定，發回臺灣高雄地方法院
    ，再行查明後，另為適當之裁定。
據上論斷，應依刑事訴訟法第四百十三條前段，裁定如主文。
中    華    民    國      九十      年       一       月     十     日
                              臺灣高等法院高雄分院刑事第五庭
                      審判長法官  吳水木
                                        法官  惠光霞
                                        法官  陳朱貴
右正本證明與原本無異。
不得再抗告。
                                      書記官  呂素珍
中    華    民    國      九十      年       一       月     十二   日
                                                                    Ｄ


司法院資訊處製作；財團法人民間司法改革基金會備份。
